臺灣士林地方法院交通事件裁定　　　　 100年度交聲字第41號
原處分機關　交通部公路總局臺北區監理所基隆監理站
異　議　人
即受處分人　林建隆
上列異議人即受處分人因違反道路交通管理處罰條例案件，對於
臺北市交通事件裁決所於民國99年12月16日所為之處分（原處分
案號：基監字第裁42-RB0000000號）聲明異議，本院裁定如下：
    主  文
原處分撤銷。
林建隆汽車駕駛人駕駛汽車經測試檢定酒精濃度超過規定標準，
因而肇事致人受傷，吊扣駕駛執照貳拾肆個月，處罰鍰新臺幣貳
萬元，並應接受道路交通安全講習。
    理  由
一、異議意旨略以：異議人於民國97年1 月18日23時15分騎乘車
    號GPK-945 機車（下稱系爭機車）行駛於基隆市七堵區○○
    ○路與崇智街口，當時為綠燈，異議人順著馬路直走，惟行
    人林秀梅突然推一手推車至橫過馬路，其手推車位置已超過
    路邊紅線，致其手推車擦撞異議人機車，林秀梅因而驚嚇跌
    倒，致左膝蓋輕微擦傷，同時異議人亦跌倒於馬路中央，在
    息事寧人下，雙方已於97年1 月20日同意和解，並由異議人
    支付林林秀梅新臺幣（下同）1 萬元協助其修理手推車，異
    議人對於酒駕承認錯誤且已非常後悔，但並非由異議人肇事
    而傷人，事實上是異議人林秀梅擦撞倒。本案業經基隆地方
    法院檢察署以97年度偵字第383 號緩起訴處分偵查終結，異
    議人並以依緩起訴所附條件於97年6 月11日向中華社區福利
    聯合勸募協會支付緩起訴處分金1 萬元，本件遭基隆監理站
    裁決應處3 萬元之罰鍰及吊扣駕駛執照24個月之處分，本案
    應與一般因撞擊人而致其受傷有其程度之不同，本人為馬來
    西亞人，當時才自美國返回臺灣數日，並不瞭解法律對酒駕
    之規定，本人居住於汐止區，而每天均需至臺北市工作，原
    處分對生活及工作將造成極大不便，爰請求撤銷原處分。
二、原處分意旨略以：異議人即受處分人林建隆騎乘車號GPK-94
    5 號重機，於97年1 月18日23時35分許，行經基隆市○○○
    路與崇信街口前肇事，經警舉發「汽車駕駛人酒精濃度超過
    規定標準（酒測值0.53毫克/ 公升），因而肇事致人受傷」
    之違規，爰依道路交通管理處罰條例第35條第1 項第1 款，
    處異議人罰鍰新臺幣（下同）30,000元，並吊扣駕駛執照24
    月及依同條例第24條第1 項第2 款（裁決書漏引第1 項第2
    款）之規定施以道路交通安全講習。
三、按汽車駕駛人飲用酒類或其他類似物後其吐氣所含酒精濃度
    超過每公升0.25毫克或血液中酒精濃度超過百分之0.05以上
    者，不得駕車，道路交通安全規則第114 條第2 款定有明文
    。又汽車駕駛人，駕駛汽車經測試檢定有酒精濃度超過規定
    標準，因而肇事致人受傷者，處新臺幣（下同）15,000元以
    上60,000元以下罰鍰，並當場移置保管其車輛及吊扣其駕駛
    執照2 年，道路交通管理處罰條例第35條第1 項第1 款亦有
    明文。又汽車駕駛人有本條例第35 條 第1 項之情形者，應
    接受道路交通安全講習，同條例第24 條 第1 項第2 款定有
    明文。末按道路交通管理處罰條例所稱之汽車，依道路交通
    安全規則第2 條第1 項第1 款、道路交通管理處罰條例第3
    條第8 款規定包括機器腳踏車，合先敘明。
四、經查：
  (一)本件異議人酒後騎乘系爭機車由東往西方向行經於基隆市七
    堵區○○○路與崇智街口，與當時推著載有許多塑膠類保特
    瓶回收物等物之L 型手推車（下稱手推車）、朝南行之行人
    林秀梅發生擦撞，林秀梅因而受有左膝擦傷瘀青、腫痛之傷
    害（過失傷害部分未據告訴），經警到場處理，測得異議人
    呼氣酒精濃度為0.53MG/L，並移送異議人公共危險罪責，為
    異議人所不否認，核與證人林秀梅於本院證述大致相符，復
    有財團法人臺灣區煤礦業基金會臺灣礦工醫院所載林秀梅於
    97 年1月18日晚上11時40分許到院急診傷勢之診斷證明書在
    卷足憑（本院卷第39頁參照），此外，並有本院依職權調取
    之異議人林建隆本件所涉公共危險刑事案件即基隆地方法院
    檢察署97年偵字第383 號偵查卷宗（下稱偵卷）所附酒精濃
    度測試單（偵卷第18頁參照）在卷可憑，堪認屬實。且查，
    本件異議人於本院訊問時陳稱：伊騎系爭機車還沒有到馬路
    中間時就有聽到推車聲音，看到林秀梅推著推車從伊的右手
    邊穿出來，發生擦撞後林秀梅推車上一些貨物掉在斑馬線上
    ，伊是車頭撞到林秀梅推車左側前半段放東西的地方，推車
    上原放滿東西，擦撞前伊有聽到推車輪子移動聲音，還有推
    車上保特瓶搖晃發出的聲音，伊沒有弱視、夜盲等語（本院
    卷第27至27頁背面）。次查，本件手推車倒地處係在行人穿
    越道上，且接近明德一路道路中線位置，手推車倒地呈把手
    在地而置物平台上揚之狀態，僅手推車倒地處周圍及延伸往
    北方向之上開行人穿越道之上，有塑膠瓶罐類掉落在地，在
    此範圍之外，未見其他地方有瓶罐掉落，有卷附至現場處理
    員警劉泰成製作之道路交通事故現場圖及其拍攝之現場照片
    可佐（本院卷第54頁、第48頁上圖參照），此核與證人劉泰
    成於本院訊問時結證稱：手推車上面物品就只有散落在手推
    車旁邊，沒有離得很遠等語相符（本院卷第42頁參照），堪
    認本件異議人機車與林秀梅推手推車擦撞之位置係在行人穿
    越道附近之位置甚明。另參以證人林秀梅於本院審理時證稱
    ：伊當時推著推車站在斑馬線上等紅燈，推車載伊前方，推
    車比較長，伊站在推車後方，手推車有佔到斑馬線，推車上
    放滿保特瓶等資源回收物（本院卷第28至29頁參照），復酌
    以證人劉泰成於本院證稱：本案手推車約長60至70公分、寬
    約40至50公分（本院卷第43頁參照），本院復審諸上開手推
    車推把與置物架係成係L 型，案發當時推把上掛滿塑膠帆布
    袋，置物架上置滿大量之資源回收物品，業有現場所攝手推
    車照片在卷可稽（本院卷第52至53頁參照）。證人林秀梅係
    站在斑馬線上等紅燈，則其手推車在其前方，車上置物架放
    置大量物品，且手推車有佔到斑馬線等情，並依異議人於本
    院訊問時自述當時現場路很平（本院卷第28頁背面參照），
    證人劉泰成於本院證述現場有路燈，道路並無施工、缺陷或
    不平，現場號誌正常運作、無故障等情（本院卷第42頁、第
    43頁參照），且按汽車行駛時，駕駛人應注意車前狀況及兩
    車併行之間隔，並隨時採取必要之安全措施，道路交通安全
    規則第94條第3 項定有明文。異議人自陳在騎經路口時有看
    到、聽到林秀梅推著手推車，異議人騎乘系爭機車經過該路
    口時，本應注意林秀梅當時係站在路口之行人穿越道停等紅
    燈，惟竟疏未注意此一車前狀況，致撞及林秀梅之手推車，
    致使林秀梅跌倒而受有上開傷害，本件異議人顯有過失，且
    其過失與林秀梅所受傷害有因果關係，應屬明確。至雖林秀
    梅證稱伊是在道路交通事故現場圖標示之移動軌跡過程中
    遭撞，並於上開現場圖標示其當時移動之軌跡（本院卷第33
    頁參照），惟據上開現場圖觀之，如證人林秀梅所言被撞擊
    之地點屬實，則以其當時手推車上滿載物品，且其所稱之移
    動地點核與手推車最後倒地處相距約7 、8 公尺，此業據證
    人劉泰成於本院證述屬實（本院卷第42頁參照），即無可能
    手推車上所載物品僅散落在上開行人穿越道上，而未見散落
    於其他地點，是證人林秀梅所證之撞擊地點應係記憶疏誤所
    致，併予指明。至異議人雖辯稱係因被害人林秀梅闖紅燈，
    致擦撞被害人所致，惟查，證人即林秀梅於本院訊問時證稱
    當時伊是在等紅等等語明確，又本件證人林秀梅於上開案件
    中並未對異議人提出過失傷害告訴，衡情亦無設詞誣陷異議
    人之必要，是異議人所辯尚難採信。
  (二)綜上，異議人於97年1 月18日23時30分許，飲酒後騎乘車牌
    號GPK- 945號重機，行經基隆市○○○路與崇信街口前肇事
    ，並擦撞被害人林秀梅之手推車，致被害人林秀梅受有左膝
    擦傷瘀青、腫痛之傷害，經警到場測得吐氣所含酒精濃度達
    每公升0.53毫克，超出規定標準，已昭灼然，異議人上揭交
    通違規事實，應堪認定。
  (三)本件異議人酒後騎乘機車之行為因同時觸犯刑法第185 條之
    3 之公共危險罪，經警移送臺灣基隆地方法院檢察署檢察官
    偵查後，以97年度偵字第383 號為緩起訴處分，期間為1 年
    ，該處分經再議駁回而於97年3 月26日確定，異議人則應於
    緩起訴處分確定後3 個月內向指定之公益團體支付一定之金
    額，異議人則於97年6 月11日執行完畢等情，有緩起訴處分
    書、臺灣基隆地方法院檢察署檢察官執行緩起訴處分命令通
    知書、郵政跨行匯款申請書各1 份附卷可稽。參諸行政罰法
    第26條規定立法意旨為有利於行為人之解釋，應受行政裁罰
    之行為，關於罰鍰部分，同一事實如經緩起訴處分確定者，
    應認實質上等同已受刑事法律處罰，而有行政罰法第26條明
    定一事不二罰原則之適用。
  (四)按「一行為同時觸犯刑事法律及違反行政法上義務規定者，
    依刑事法律處罰之。但其行為應處以其他種類行政罰或得沒
    入之物而未經法院宣告沒收者，亦得裁處之。前項行為如經
    不起訴處分或為無罪、免訴、不受理、不付審理之裁判確定
    者，得依違反行政法上義務規定裁處之」，94年2 月5 日公
    布，95年2 月5 日施行之行政罰法第26條定有明文，此即所
    謂一事不二罰原則。探究其立法目的，無非以一行為同時觸
    犯刑事法律及違反行政法上義務規定時，由於刑罰與行政罰
    同屬不法行為之制裁，而刑罰之懲罰作用較強，依刑事法律
    處罰即足資警惕，實無一事二罰再處行政罰之必要，但「罰
    鍰」以外之沒入或其他種類行政罰，因兼具維護公共秩序之
    作用，為達行政目的，行政機關仍得併予裁處。又刑事訴訟
    法第253 條之1 所指之緩起訴處分，其內容、要件與依刑事
    訴訟法第252 條所為之不起訴處分迥異，緩起訴處分為介於
    起訴、與微罪職權不起訴間之緩衝設計，倘檢察官為緩起訴
    處分時，依刑事訴訟法第253 條之2 第1 項規定對被告所為
    之指示及課予之負擔，雖非刑罰，然被告另需於一定期間內
    遵守或履行刑事訴訟法第253 條之2 各款所規定之金錢給付
    、勞務給付及處遇措施等事項，自非得與「不起訴」處分等
    同視之，且因涉及被告之人身自由及財產之拘束，產生未經
    裁判即終局處理案件之實質效果，自應考慮被告之意願。是
    以，無論檢察官課以被告以上何種負擔，雖此等負擔並非「
    刑罰」，但性質上應屬「實質制裁」，已對被告權利產生影
    響，實已產生實質刑罰之效果。故檢察官為緩起訴處分時如
    已對被告課予指示及負擔，應視為已依刑事法律受到處罰，
    不得再處以行政罰鍰。
  (五)惟依94年12月28日修正公布，95年7 月1 日施行之道路交通
    管理處罰條例第35條第8 款：「前項汽車駕駛人，經裁判確
    定處以罰金低於本條例第92條第3 項所定最低罰鍰基準規定
    者，應依本條例裁決繳納不足最低罰鍰之部分」，以及違反
    道路交通管理事件統一裁罰基準及處理細則第2 條所定「違
    反道路交通管理事件統一裁罰基準表」，即「汽車駕駛人駕
    駛機車，飲酒後其吐氣所含酒精成份超過每公升0.55毫克以
    上，應處最低罰鍰4 萬5 千元；同時違反刑事法律者，經裁
    判確定處以罰金低於本條例第92條第3 項所定最低罰緩基準
    規定者，應依本條例裁決繳納不足最低罰鍰之部分」等規定
    ，駕駛人所支付之緩起訴處分金，如未達道路交通管理處罰
    條例第92條第3 項所定最低罰鍰基準規定者，依該條例第35
    條第8 項之規定，仍須補繳不足最低罰鍰之部分，此固為我
    國實務邇來採行之多數見解（臺灣高等法院暨所屬法院97年
    法律座談會刑事類提案第39號研討結果參照）。本件緩起訴
    處分乃命異議人向指定公益團體支付1 萬，依道路交通管理
    處罰條例第35條第8 項之規定，應補繳罰金不足最低罰鍰之
    差額2 萬元整。
五、綜上所陳，原處分機關未察，遽以裁處罰鍰3 萬元之部分難
    謂適法。而本件係單一交通違規行為，罰鍰、吊扣駕駛執照
    及應接受道路交通安全講習之處分無從分割，故應撤銷原處
    分，改諭知異議人汽車駕駛人，駕駛汽車經測試檢定酒精濃
    度超過規定標準，處罰鍰2 萬元整，吊扣駕駛執照24個月，
    並應接受道路交通安全講習，以臻適法。
據上論斷，應依道路交通案件處理辦法第20條前段，裁定如主文
。
中    華    民    國    100   年    8     月    31    日
                  交通法庭法  官    吳維雅
以上正本證明與原本無異。
如不服本裁定應於送達後5 日內向本院提出抗告狀。
                          書記官    謝金宏
中    華    民    國   100    年    9     月    2     日